【裁判字號】    96,訴,1096
【裁判日期】    970222
【裁判案由】    損害賠償
【裁判全文】
臺灣士林地方法院民事判決
          96年度訴字第1096號
原      告  甲○○
訴訟代理人  丙○○
被      告  乙○○
上列當事人間附帶民事訴訟請求損害賠償事件，經本院刑事庭裁
定移送審理（95年度附民字第71號），本院於民國97年1 月31日
言詞辯論終結，判決如下：
    主  文
被告應給付原告新臺幣陸萬元，及自民國95年5 月11日起，至清
償日止，按年息5%計算之利息。
原告其餘之訴駁回。
本判決第1 項得假執行。但被告於假執行程序實施前，以新臺幣
陸萬元為原告預供擔保或將上開金額提存，得免為假執行。
原告其餘假執行之聲請駁回。
訴訟費用由被告6%負擔，餘由原告負擔。
    事實及理由
一、本件原告起訴主張：
    (一)按「因犯罪而受損害之人，於刑事訴訟程序得附帶提起民
      事訴訟，對於被告及依民法負賠償責任之人，請求回復其
      損害。前項請求之範圍，依民法之規定。」，刑事訴訟法
      第487 條定有明文。本件被告於民國94年3 月31日，在台
      北市○○區○○街9 號1 樓住處，與其兄嫂即原告因照顧
      母親趙呂招事宜發生爭執，竟基於公然侮辱之犯意，於上
      址住處外，以閩南語「幹妳娘」、「幹妳娘雞歪」等粗穢
      言語公然辱罵原告，致原告名譽嚴重受損，案經臺灣士林
      地方法院檢察署檢察官以95年度偵續字第30號聲請簡易判
      決處刑書向鈞院聲請簡易判決處刑在案。
    (二)按因故意或過失，不法侵害他人之權利者，負損害賠償責
      任。故意以背於善良風俗之方法，加損害於他人者亦同。
      民法第184 條第1 項定有明文。被告公然侮辱原告，符合
      故意以背於善良風俗之方法加損害於原告之要件，依民法
      第184 條第1 項後段，應賠償原告之損害。又不法侵害他
      人之身體、健康、名譽、自由、信用、隱私、貞操，或不
      法侵害其他人格法益而情節重大者，被害人雖非財產上之
      損害，亦得請求賠償相當之金額。民法第195 條第1 項亦
      有明示。查原告為被告之兄嫂，被告未敬重原告，反以「
      幹妳娘」、幹妳娘雞歪」等粗穢言語公然辱罵原告，顯已
      不法侵害原告名譽。
    (三)本件發生迄今長達2 年多，被告仍無悔意，對原告人格之
      侮辱、名譽之損害及長期精神傷害，不可謂不重。而原告
      為台北市立中山高中畢業，現為家庭管理，擁有房屋、田
      地等不動產，目前有房屋租金收入每月約3 萬多元，而原
      告因患有全身紅斑性狼瘡，為重大傷病患者，身體狀況本
      較常人脆弱，受到自己小叔即被告如此侮後，精神及情緒
      嚴重受到影響，經常失眠、體重減輕、眼睛疼痛，因而多
      次前往新光、振興醫院或診所就醫，在精神上實已受到不
      堪忍受之痛苦，爰請求賠償新臺幣（下同）100 萬元之慰
      撫金等語，並聲明：(1)被告應給付原告新台幣1 百萬元，
      及自本訴狀繕本送達翌日起至清償日止，按年息5%計算之
      利息。(2)訴訟費用由被告負擔。(3)原告願供擔保，請准宣
      告假執行。
三、被告則以：
    (一)本件導因原告等人趁被告不在家時，未經同意逕自強行進
      入被告住家，並破壞門窗而引起衝突口角，因被告遲至96
      年1 月25日始具狀提出告訴，已逾法定6 個月告訴期間，
      致遭不起訴處分，但原告涉犯侵入住宅罪，已很明確，而
      當天現場有8 個人在場，被告雖有講髒話，但並沒有指名
      道姓或針對特定人，而且錄音帶係警方提供，如果被告有
      此犯意，何以會叫警察到場來證明自己犯罪。
    (二)原告以其個人疾病為由要求1 百萬元賠償，但她的疾病與
      被告無關。被告係高中畢業，曾在旅行社擔任業務代表，
      每月收入約2 、3 萬元，但目前失業中，名下有20多筆土
      地，且被告已受刑事制裁，伊願向原告道歉，並給予紅包
      ，原告要求數額實在太多等語，資為抗辯，並聲明：(1)原
      告之訴駁回。(2)訴訟費用由原告負擔。
三、原告主張兩造於94年3 月31日，在其台北市○○區○○街9
    號1 樓住處，因照顧其婆婆（被告之母親）事宜發生爭執，
    竟以「幹妳娘」、「幹妳娘雞歪」（台語）等粗穢言語公然
    辱罵原告，被告雖不爭執當日確曾有上開言語，惟否認有辱
    罵原告之意，並以前詞置辯，則本件應審究被告是否有辱罵
    原告之事實？經查：原告主張其於上揭時、地遭被告辱罵「
    幹妳娘」、「幹妳娘雞歪」（台語），嗣經其提出告訴後，
    被告已為台灣士林地方法院檢察署檢察官以95年度偵續字第
    30號聲請簡易判決處刑，經本院以95年度易字第541 號判處
    被告拘役30日，被告不服上訴後，為台灣高等法院以96年度
    上易字第1714號減刑改判拘役15日確定，已據原告提出刑事
    判決1 件為證，並經本院調取上開案卷核閱無誤，即被告亦
    不爭執當日確有上開言語，惟另辯稱：當時並未指名道姓或
    針對原告，但本件當日到場處理之警員林副任於偵查中已證
    稱：「有罵髒話，我有聽到被告對呂罵『幹』的字言，但內
    容我忘了」（見台灣士林地方法院檢察署94年度偵字第6678
    號偵查卷第132 頁檢察官94年10月20日訊問筆錄），可見被
    告當日所為辱罵言詞確係針對原告無誤，被告辯稱並非針對
    原告云云，即難採信，堪認原告主張遭被告辱罵等情為真正
    。
四、按因故意或過失，不法侵害他人之權利者，負損害賠償責任
    。又不法侵害他人之身體、健康、名譽、自由、信用、隱私
    、貞操，或不法侵害其他人格法益而情節重大者，被害人雖
    非財產上之損害，亦得請求賠償相當之金額。其名譽被侵害
    者，並得請求回復名譽之適當處分。民法第184 條第1 項前
    段、第195 條第1 項分別定有明文。查本件被告以「幹妳娘
    」、「幹妳娘雞歪」（台語）等粗穢言語辱罵原告，侵害原
    告名譽之事實，既經認定，已如前述，原告主張其名譽因而
    所受之損害，被告自應負賠償責任。茲所應審酌者，為原告
    所得請求被告賠償非財產上損害之金額以若干為適當？按名
    譽被侵害者，關於非財產之損害，加害人雖應負賠償責任，
    但以相當之金額為限，民法第195 條第1 項定有明文，所謂
    相當，自應以實際加害情形與其名譽影響是否重大，及被害
    者之身分地位與加害人經濟狀況等關係定之（最高法院47年
    台上字第1221號判例意旨可資參照）。本院審酌兩造為嫂、
    叔關係，因照護婆婆（母親）糾紛而發生爭吵，原告自承為
    家庭主婦，被告則失業在家，而兩造均為高中畢業，各擁有
    多筆地地、房屋，及本件發生之實際情況、原告因此所受痛
    苦之程度等一切情狀，認原告受有非財產上損害賠償金額，
    於6 萬元之範圍內為適當，原告請求慰撫金1 百萬元，核屬
    過高，逾上開金額之部分，應予駁回。
五、按「給付無確定期限者，債務人於債權人得請求給付時，經
    其催告而未為給付，自受催告時起，負遲延責任，其經債權
    人起訴而送達訴狀，或依督促程序送達支付命令，或為其他
    相類之行為者，與催告有同一之效力」，「遲延之債務，以
    支付金錢為標的者，債權人得請求依法定利率計算之遲延利
    息」，民法第229 條第2 項、第233 條第1 項前段分別有明
    文規定。原告依侵權行為法律關係，請求被告給付非財產上
    損害賠償100,000 元，及刑事附帶民事訴訟起訴狀繕本送達
    被告翌日即95年5 月11日起至清償日止，按週年利率5%計算
    之法定遲延利息，為有理由，應予准許。逾上開範圍之請求
    ，為無理由，應予駁回。
六、按所命給付之金額或價額未逾新臺幣50萬元之判決，法院應
    依職權宣告假執行，民事訴訟法第389 條第1 項第5 款定有
    明文，依上開規定，本件原告勝訴部分未逾50萬元，本院自
    應依職權宣告假執行，故原告雖陳明願供擔保聲請假執行，
    即無必要，另依職權酌定相當擔保金額為免為假執行之宣告
    。至於原告敗訴部分，其所為假執行之聲請，因訴之駁回而
    失所依據，應併予駁回。
七、據上論結：依民事訴訟法第79條判決如主文。
中    華    民    國    97    年    2     月    22    日
                    家事法庭法  官  詹朝傑
以上正本證明與原本無異。
如對本判決上訴，應於判決送達後20日內向本院提出上訴狀。
中    華    民    國    97    年    2     月    22    日
                            書記官  蔡永光


司法院資訊處製作；財團法人民間司法改革基金會備份。
